臺灣臺中地方法院刑事判決　　　　　　　94年度訴字第3672號
公　訴　人　臺灣臺中地方法院檢察署檢察官
被　　　告　甲○○
　　　　　　　　　　（另案在臺灣臺中監獄執行中）
上列被告因違反毒品危害防制條例案件，經檢察官提起公訴（94
年度毒偵字第5958號），本院合議庭裁定由受命法官獨任進行簡
式審判程序，本院判決如下：
    主  文
甲○○施用第一級毒品，累犯，處有期徒刑捌月，扣案海洛因貳
包（合計淨重零點肆捌公克，空包裝重零點參柒公克）沒收銷燬
之，藥杓壹支沒收；又施用第二級毒品，累犯，處有期徒刑陸月
，扣案安非他命貳包（毛重壹點伍零公克、壹點零伍公克）沒收
銷燬之，吸食器貳組、藥杓壹支均沒收。應執行有期徒刑壹年壹
月，扣案海洛因貳包（合計淨重零點肆捌公克，空包裝重零點參
柒公克）、安非他命貳包（毛重壹點伍零公克、壹點零伍公克）
沒收銷燬之，吸食器貳組、藥杓壹支均沒收。
    事  實
一、甲○○前於民國八十七年間因違反毒品危害防制條例案件，
    經裁定送觀察勒戒後，認無繼續施用毒品傾向，經臺灣臺中
    地方法院檢察署檢察官於八十七年十二月十八日以八十七年
    度偵字第二六三００號不起訴處分，復於八十八年間因違反
    毒品危害防制條例案件，經裁定送觀察勒戒後，認有繼續施
    用毒品傾向，再經裁定送戒治處所施以強制戒治，又於八十
    八年十二月十四日停止戒治付保護管束，繼於八十九年六月
    二十八日保護管束期滿，經臺灣臺中地方法院檢察署檢察官
    以八十九年度戒毒偵字第三七七號不起訴處分。另於八十九
    年間因竊盜罪，經本院判處有期徒刑五月，經臺灣高等法院
    臺中分院於九十年四月二十三日駁回上訴確定，經送監執行
    ，刑期起算日為九十年六月三十日，於九十年十一月十四日
    執行完畢。再於九十二年間因違反毒品危害防制條例案件，
    經檢察官聲請裁定送戒治處所強制戒治並提起公訴，強制戒
    治部分因毒品危害防制條例修正後於九十三年二月十三日釋
    放，起訴部分經本院於九十二年九月一日判處有期徒刑七月
    ，刑期起算日為九十三年一月九日，於九十三年八月八日執
    行完畢。又於九十四年間因違反毒品危害防制條例案件，經
    本院於九十四年七月九日判處有期徒刑一年一月確定（施用
    第一級毒品部分判處有期徒刑七月，施用第二級毒品部分判
    處有期徒刑八月，二者定其應執行之刑），自九十四年十月
    三日刑期起算，現在監執行中。其仍不知悔改，基於施用第
    一級毒品海洛因之犯意，於九十四年六月十七日下午四時許
    ，在臺中縣梧棲鎮○○○路一四九巷十八號七樓租住處，以
    將第一級毒品海洛因羼入香煙內點火吸用方式，施用第一級
    毒品海洛因一次。另基於施用第二級毒品安非他命之犯意，
    於同日施用海洛因前在上開地點以將第二級毒品安非他命置
    於吸食器內點火燒烤使之產生煙霧後吸取煙氣之方式，施用
    第二級毒品安非他命一次。嗣於九十四年六月十七日晚間十
    時許，在上址為警查獲，並扣得第一級毒品海洛因二包（合
    計淨重０．四八公克，空包裝重０．三七公克）、第二級毒
    品安非他命二包（毛重一．五０公克、一．０五公克），其
    所有施用第二級毒品安非他命所用之吸食器二組、其所有用
    以施用第一級毒品海洛因及施用第二級毒品安非他命之藥杓
    一支，及非其所有之注射針筒二支。
二、案經臺中縣警察局清水分局報告臺灣臺中地方法院檢察署檢
    察官偵查起訴。
    理  由
一、訊據被告甲○○對於前揭事實均坦承不諱，且被告為警查獲
    時，經採取其尿液送驗，結果均呈嗎啡、安非他命陽性反應
    ，有詮昕科技股份有限公司濫用藥物尿液檢驗報告一份在卷
    可參，復有第一級毒品海洛因二包、第二級毒品安非他命二
    包、其所有施用第二級毒品安非他命所用之吸食器二組、其
    所有用以施用第一級毒品海洛因及施用第二級毒品安非他命
    之藥杓一支扣案可證。上開第一級毒品海洛因二包經送驗結
    果，確係第一級毒品海洛因（合計淨重０．四八公克，空包
    裝重０．三七公克），有法務部調查局鑑定通知書一份在卷
    可參，足徵被告之自白與事實相符。又被告前於八十七年間
    因違反毒品危害防制條例案件，經裁定送觀察勒戒後，認無
    繼續施用毒品傾向，經臺灣臺中地方法院檢察署檢察官於八
    十七年十二月十八日以八十七年度偵字第二六三００號不起
    訴處分，復於八十八年間因違反毒品危害防制條例案件，經
    裁定送觀察勒戒後，認有繼續施用毒品傾向，再經裁定送戒
    治處所施以強制戒治，又於八十八年十二月十四日停止戒治
    付保護管束，繼於八十九年六月二十八日保護管束期滿，經
    臺灣臺中地方法院檢察署檢察官以八十九年度戒毒偵字第三
    七七號不起訴處分，再於九十二年間因違反毒品危害防制條
    例案件，經檢察官聲請裁定送戒治處所強制戒治並提起公訴
    ，強制戒治部分因毒品危害防制條例修正後於九十三年二月
    十三日釋放等情，有刑案資料查註紀錄表、臺灣高等法院被
    告前案紀錄表各一份在卷可參。綜上，本案事證明確，被告
    施用第一、二級毒品之犯行堪予認定，應予依法論科。
二、按海洛因、安非他命分別係毒品危害防制條例第二條第二項
    第一款、第二款所定之第一級毒品、第二級毒品，不得非法
    施用，是核被告所為，係犯毒品危害防制條例第十條第一項
    之施用第一級毒品、及同條第二項之施用第二級毒品罪。被
    告分別持有第一級毒品海洛因、第二級毒品安非他命進而施
    用之，其持有之低度行為應為施用之高度行為所吸收，均不
    另論罪。被告前於八十九年間因竊盜罪，經本院判處有期徒
    刑五月，經臺灣高等法院臺中分院於九十年四月二十三日駁
    回上訴確定，經送監執行，刑期起算日為九十年六月三十日
    ，於九十年十一月十四日執行完畢，再於九十二年間因違反
    毒品危害防制條例案件，經檢察官聲請裁定送戒治處所強制
    戒治並提起公訴，強制戒治部分因毒品危害防制條例修正後
    於九十三年二月十三日釋放，起訴部分經本院於九十二年九
    月一日判處有期徒刑七月，刑期起算日為九十三年一月九日
    ，於九十三年八月八日執行完畢等情，有刑案資料查註紀錄
    表及臺灣高等法院被告前案紀錄表各一件在卷可稽，其受有
    期徒刑執行完畢後，五年以內再犯本案有期徒刑以上之二罪
    ，均為累犯，各應依刑法第四十七條規定加重其刑。被告所
    犯施用第一級毒品、施用第二級毒品罪二罪之間，犯意各別
    ，行為互殊，應予分論併罰。爰審酌被告前已有施用毒品之
    素行，迭經觀察勒戒、強制戒治，且有多項毒品案件前案紀
    錄，復經法院論罪科刑，仍無視於毒品對於自身健康之戕害
    及國家對於杜絕毒品犯罪之禁令，復有本件施用毒品犯行，
    惟其於本院審理中坦承犯行，尚有悔意之犯後態度，且施用
    毒品者均有相當程度之生理成癮性及心理依賴性，其犯罪心
    態與一般刑事犯罪之本質並不相同，容應以病人之角度為考
    量，並側重適當之醫學治療及心理矯治為宜，量刑不宜過重
    等一切情狀，各量處如主文所示之刑，並定其應執行刑。扣
    案第一級毒品海洛因二包（合計淨重０．四八公克，空包裝
    重０．三七公克）、第二級毒品安非他命二包（毛重一．五
    ０公克、一．０五公克），分屬毒品危害防制條例第二條規
    定之第一、二級毒品，應依同條例第十八條第一項前段之規
    定，沒收銷燬之。另其所有施用第二級毒品安非他命所用之
    吸食器二組、供施用第一級毒品及第二級毒品之藥杓子一支
    ，係犯罪所用之物且為被告所有，應依刑法第三十八條第一
    項第二款沒收之。至扣案注射針筒二支係被告友人所有施用
    毒品之用，並非被告所有，且被告並非以注射方式施用毒品
    ，而係以香煙施用等情，業據被告供明在卷，是該扣案針筒
    二支並非被告犯罪所用之物，且非違禁物，自無從為沒收之
    諭知，附此敘明。
三(一)公訴意旨另以：被告除上述該次施用第一、二級毒品外，其
    基於概括之犯意，自九十四年六月九日前案施用第一、二級
    毒品案件（本院九十四年度訴字第一六四六號）宣示判決後
    迄九十四年六月十七日下午四時許止，連續施用第一級毒品
    海洛因及第二級毒品安非他命，因認此部分仍有毒品危害防
    制條例第十條第一項施用第一級毒品罪嫌第同條第二項施用
    第二級毒品罪嫌云云。
  (二)按犯罪事實應依證據認定之，無證據不得認定犯罪事實；又
    不能證明被告犯罪者，應諭知無罪之判決，刑事訴訟法第一
    百五十四條第二項及第三百零一條第一項分別定有明文。又
    認定不利於被告之事實，須依積極證據，茍積極證據不足為
    不利於被告事實之認定時，即應為有利於被告事實之認定，
    更不必有何有利之證據，最高法院三十年上字第八一六號著
    有判例。次按告訴人之告訴，係以使被告受刑事訴追為目的
    ，是其陳述是否與事實相符，仍應調查其他事實以資審認，
    最高法院亦著有五十二年台上字第一三○○號判例可資參照
    。復按認定犯罪事實所憑之證據，無論其為直接或間接證據
    ，在訴訟上之證明均須於通常一般之人均不致有所懷疑而得
    確信其為真實之程度，始得據為有罪之認定，倘其證明尚未
    達到此一程度而有合理之懷疑存在，以致無從形成對被告不
    利之確信時，依據罪疑利益歸於被告之法則，即應儘先為有
    利被告之判斷，不得徒憑主觀上之臆測遽行排除有利於被告
    之可能，最高法院七十六年臺上字第四九八六號著有判例足
    參。再按刑事訴訟法第一百六十一條已於九十一年二月八日
    修正公布，其第一項規定：檢察官就被告犯罪事實，應負舉
    證責任，並指出證明之方法。因此，檢察官對於起訴之犯罪
    事實，應負提出證據及說服之實質舉證責任。倘所提出之證
    據不足為被告有罪之積極證明，或其指出證明方法無從說服
    法院以形成被告有罪之心證，基於無罪推定原則，自應為被
    告無罪判決之諭知，最高法院九十二年臺上字第一二八號亦
    著有判例。
  (三)訊據被告堅決否認其有上開部分之犯行，辯稱：其於前案判
    決後，僅有於九十四年六月十七日晚間四時許各施用第一級
    毒品海洛因及第二級毒品安非他命各一次。按裁判上一罪之
    案件，其既判力之時點，應以最後事實審法院宣示判決之日
    為判斷標準，連續犯裁判上一罪，倘其中一部分事實，已經
    法院為實體上有罪判決確定者，其既判力之範圍即及於最後
    事實審法院宣示判決前之全部事實（最高法院九十三年度台
    上字第二七九八號判決參照）。經查：被告前因施用第一、
    二級毒品案件，以認罪協商方式經本院於九十四年度訴字第
    一六四六號判處有期徒刑七月、八月，並定其應執行為有期
    徒刑一年一月確定，並於九十四年六月九日宣示判決一節，
    有該案宣示判決筆錄一份在卷可參，被告固有於警詢時供承
    其於九十四年四月初起施用毒品，另於偵查中供承其自九十
    四年三月間即在住處施用毒品云云，惟姑不論其係自九十四
    年三月或四月間起即有施用毒品之事實，然上開時點係前案
    施用第一、二級毒品案件宣示判決日（九十四年六月九日）
    之前，已為前案判決效力所及。而就九十四年六月九日至九
    十四年六月十七日下午四時許施用時之時間相距甚短，尚難
    以被告先前供承自九十四年三月或四月初開始連續施用，即
    懸揣被告自前案九十四年六月九日最後事實審宣示判決日後
    至九十四年六月十九日下午四時許止仍有連續施用第一、二
    級毒品之犯行，至多僅能認定被告確有於九十四年六月十九
    日下午四時許各有施用第一級毒品一次及第二級毒品一次之
    事實。此外，本院復查無其他積極證據足資證明上開被告各
    施用第一級毒品一次及第二級毒品一次之事實外，仍有連續
    施用第一、二級毒品之犯行。惟公訴人認上開部分與前揭起
    訴經本院認定有罪部分，有連續犯裁判上一罪關係，本院不
    另為無罪之諭知。
據上論斷，應依刑事訴訟法第二百七十三條之一第一項、第二百
九十九條第一項前段，毒品危害防制條例第十條第一項、第二項
、第十八條第一項前段，刑法第十一條、第四十七條、第五十一
條第五款、第三十八條第一項第二款，判決如主文。
中　  華　　民　　國　　94　　年　　12　  月　  19    日
                        刑事第十四庭  法　官  陳  葳
上正本證明與原本無異。
如不服本判決，應於收受本判決後十日內向本院提出上訴書狀，
其未敘述上訴理由者，並得於提起上訴後十日內向本院補提理由
書狀（均須按他造當事人之人數附繕本）「切勿逕送上級法院」
。
                                      書記官  張雅如
中　　華　　民　　國　　94　　年　　12　　月　　20　　日
附錄法條：
毒品危害防制條例第十條第一項
施用第一級毒品者，處六月以上五年以下有期徒刑。
第二項：
施用第二級毒品者，處三年以下有期徒刑。
